【裁判字號】    90,交聲,112
【裁判日期】    900516
【裁判案由】    聲明異議
【裁判全文】
臺灣高雄地方法院刑事裁定                          九十年度交聲字第一一二號
    受處分人  黃慧
    即異議人
右列受處分人因違反道路交通管理處罰條例案件，對於高雄市交通事件裁決所九十年
一月十一日所為之處分（原處分案號：高市交裁字第裁三二─二八八九九八號），聲
明異議，本院裁定如左：
    主  文
原處分撤銷。
黃慧不罰。
    理  由
一、異議意旨略以：受處分人即異議人黃慧於九十年一月十五日接獲高雄市交通事
    件裁決所裁決書，指稱受處分人於民國八十七年五月二十日十時二十五分許，將
    其所有車牌號碼ＹＴＹ─六八二號輕型機車停放在臺北市○○街○段二號旁而佔
    用汽車停車格，違反道路交通管理處罰條例第五十六條第一項九款汽車駕駛人停
    車時停車位置不依規定之規定，並裁處罰鍰新臺幣（下同）一千二百元，惟前開
    機車早已因車齡老舊由受處分人於八十五年間，停放在高雄市○鎮區○○路一六
    六號住處騎樓並未加以使用，亦未借予他人使用，況且裁決書所指受處分人之違
    規時間，伊於高雄市○○○路二一一號七樓之三「洪錫鵬律師事務所」擔任法務
    秘書，亦未赴臺北洽公，爰依法提出異議等語。
二、按執行交通勤務警察依法律規定製單舉發違反道路交通管理處罰條例所列之違規
    事實，並由行政主管機關加以處罰，係行政機關執行公權力措施而對外直接發生
    法律效果之單方行政行為，本質上為行政處分，受處分人不服行政機關所為之處
    罰，依道路交通管理處罰條例第八十七條之規定向管轄地方法院聲明異議，自屬
    行政救濟程序。至行政救濟程序舉證責任之分配，早期雖曾採行「行政處分公定
    力理論」，即主張依據法令所為之行政處分係屬違法之人，應對其根據事實負舉
    證責任，但此係立於行政權對私人具有優越性之前提，已為今日學說及實務所不
    採，今日學說及實務承認行政訴訟上當事人之法的對等性觀念，認為行政救濟程
    序之舉證責任分配，應採民事訴訟上舉證責任分配原則，加以修正後，準用於行
    政救濟程序，行政法院八十五年度判字第九六０號判決可供參酌。換言之，行政
    機關對於人民有所處罰，必須確實證明其違法事實，倘不能證明違法事實之存在
    ，其處罰即不能認為合法，八十七年十月二十八日修正之行政訴訟法第一百三十
    六條明文規定準用民事訴訟法第二百七十七條舉證責任分配之原則即揭櫫此意旨
    。從而，道路交通案件處理辦法第四條雖規定聲明異議案件之處理，準用刑事訴
    訟法有關規定，惟依前揭說明及規定，刑事訴訟法有關證據之規定與前揭意旨抵
    觸部分，即不應準用於屬行政救濟程序之交通案件聲明異議程序。經查：本件原
    處分機關即高雄市交通事件裁決所雖以受處分人於八十七年五月二十日十時二十
    五分許，將其所有車牌號碼ＹＴＹ─六八二號輕型機車停放在臺北市○○街○段
    二號旁而佔用汽車停車格，違反道路交通管理處罰條例第五十六條第一項九款汽
    車駕駛人停車時停車位置不依規定之規定，而裁處罰鍰一千二百元，惟本院經去
    函原舉發單位即臺北市政府警察局交通督察大隊直屬第二分隊，由臺北市政府警
    察局交通警察大隊以無受處分人違規佔用汽車停車格之相關蒐證資料函覆，有該
    隊九十年四月二十七日北市警交大三字第九０六二八三八三００號函附卷可佐，
    故在原舉發單位無法提供相關證據舉證證明受處分人確有前揭違法事實存在之情
    形下，依前揭見解，原處分機關之處罰即不能認為合法。況受處分人八十七年五
    月二十日確在高雄市○○○路二一一號七樓之三「洪錫鵬律師事務所」上班，並
    未赴臺北洽公，有該事務所出具之在職證明一紙附卷可證，是在原舉發單位亦無
    法提供相關證據舉證證明受處分人曾將其所有車牌號碼ＹＴＹ─六八二號提供他
    人使用，並停放在臺北市○○街○段二號旁而佔用汽車停車格，復為受處分人否
    認之情形下，自不得遽予裁罰。從而，本件異議為有理由，原處分應予撤銷，另
    諭知異議人不罰。
據上論結，應依道路交通案件處理辦法第二十條，裁定如主文。
中      華      民      國    九十      年      五      月     十六     日
                                臺灣高雄地方法院交通法庭
                                  法  官 劉傑民
右正本證明與原本無異。
如不服本裁定應於送達後五日內向本院提出抗告狀。
                                  書記官 黃琬婷
中      華      民      國    九十      年      五      月     十六     日


司法院資訊處製作；財團法人民間司法改革基金會備份。
